【裁判字號】    99,上訴,1683
【裁判日期】    990518
【裁判案由】    毒品危害防制條例
【裁判全文】
臺灣高等法院刑事判決                99年度上訴字第1683號
上  訴  人
即  被  告  甲○○
上列上訴人因毒品危害防制條例案件，不服臺灣桃園地方法院98
年度審訴字第2268號，中華民國99年1 月29日第一審判決（起訴
案號：臺灣桃園地方法院檢察署98年度毒偵字第2976號），提起
上訴，本院判決如下：
    主  文
上訴駁回。
    理  由
一、按不服地方法院之第一審判決而上訴者，應向管轄第二審之
    高等法院為之。提起第二審之上訴，其上訴書狀應敘述具體
    理由，為第二審上訴必備之程式，此觀民國96年7月4日修正
    公布刑事訴訟法第361條第2項之規定甚明。倘上訴理由之敘
    述未合乎具體之要求者，其上訴即屬同法第362 條前段所定
    「上訴不合法律上之程式」，第二審法院應依同法第367 條
    前段之規定，以判決駁回之。又第二審上訴之目的，既在於
    請求撤銷、變更第一審不當或違法之判決，以實現個案之救
    濟，則所謂「具體理由」，自應就原判決如何足以撤銷、如
    何應予變更之「事實上」或「法律上」之具體根據，本於確
    實之訴訟資料暨原因事實之所出，逐一敘述、記載，必已具
    體指出原判決事實認定之所憑有如何之錯誤（如原判決所採
    之證據如何不具證據能力，所為證明力之判斷如何違背經驗
    、論理法則等），法律之適用（尤其實體法）有如何之違誤
    ，形式上已足以動搖原判決使之成為不當或違法而得改判之
    事由，始屬合法。上訴理由之敘述，應先合乎具體之要求，
    始有所敘述可取與否之實體審理與判斷之問題。是上訴人之
    上訴書狀雖敘述上訴理由，但僅泛言原判決認定事實錯誤、
    違背法令、量刑失之過重或輕縱等情詞，而未依上揭意旨指
    出具體事由，或形式上雖已指出具體事由，然該等事由縱使
    屬實，亦不足以認為原判決有何不當或違法（如對不具有調
    查必要性之證據，法院未依聲請調查亦未說明理由，或援用
    證據不當，但除去該證據仍應為同一事實之認定），或其所
    陳之事由，與訴訟資料所載不相適合，或所指摘原判決之「
    不當」或「違法」根本不存在者，均應認其實質上並未符合
    具體之要件，庶符節制濫行上訴之立法意旨。是以上訴人之
    上訴書狀或補提之上訴理由書，雖有敘述上訴理由，惟並未
    具體敘述第一審判決有上述違法、不當情形，即與未敘述具
    體理由無異，其所為上訴，即不符合上訴之法定要件。
二、經查，本件原判決認定上訴人即被告甲○○（簡稱被告）前
    於民國86年間因施用第一級毒品案件，經原審法院裁定送觀
    察、勒戒後，因認有繼續施用毒品傾向，再經原審法院裁定
    令入戒治處所施以強制戒治，因其戒治成效經評定為合格，
    嗣經原審法院以87年度毒聲字第2989號裁定停止戒治，於87
    年12月9日停止戒治併付保護管束出所，迄88年7月13日保護
    管束期滿，未經撤銷停止戒治，視為強制戒治執行完畢，該
    次施用第一級毒品犯行並經原審法院以87年度訴字第85號判
    決判處免刑確定；復於前揭強制戒治執行完畢釋放後5 年內
    ，即於90年間再因連續施用第一級毒品案件，經原審法院以
    90年度毒聲字第2002號裁定令入戒治處所施以強制戒治，因
    其戒治成效經評定為合格，嗣經原審法院以91年度毒聲字第
    875號裁定停止戒治，於91年4月19日停止戒治併付保護管束
    出所，迄91年8月1日保護管束期滿，未經撤銷停止戒治，視
    為強制戒治執行完畢，該次連續施用第一級毒品犯行並經原
    審法院以90年度訴字第1481號判決判處有期徒刑10月確定，
    於92年9月5日縮刑期滿執行完畢。詎其仍不知戒除毒癮，復
    基於施用第一級毒品海洛因及第二級毒品甲基安非他命之犯
    意，先於98年6 月27日某時，在桃園縣桃園市○○路某處，
    以針筒注射之方式施用海洛因1次；另於98年6月29日為警採
    尿時起回溯96小時內之某時，在上址民光路某處，以吸食器
    燒烤之方式施用甲基安非他命1次。嗣於98年6月28日晚間10
    時35分許，為警在桃園縣桃園市○○路81號4樓1室查獲，並
    扣得其所有供（但非專供）施用海洛因所用之注射針筒1 支
    ，警方並經其同意採集其尿液送驗，結果呈鴉片類及安非他
    命類陽性反應等事實，業據被告於原審審理時坦承不諱，並
    有桃園縣政府警察局龜山分局被採尿人姓名編號對照表及台
    灣檢驗科技股份有限公司濫用藥物檢驗報告各1 紙附卷可稽
    ，因而認被告確有施用第一級及第二級毒品之犯行。又被告
    於前案強制戒治執行完畢釋放（88年7 月13日）後5 年內，
    即再因連續施用第一級毒品案件，經原審法院以90年度訴字
    第1481號判決判處有期徒刑10月確定，是其本件施用第一、
    二級毒品犯行，雖已於前案強制戒治執行完畢後5 年後，惟
    因其已於5 年內再犯，仍應追訴處罰。另審酌被告已有施用
    毒品前科，於本案復另行施用第一、二級毒品海洛因及甲基
    安非他命，顯見其意志不堅，缺乏勒戒動機，其施用毒品足
    以導致精神障礙、性格異常，甚至造成生命危險，戕害一己
    之身體健康，惟念其犯後尚能坦承犯行、態度良好等一切情
    狀，分別量處有期徒刑6 月、2 月，並定其應執行之刑為有
    期徒刑7 月，另諭知易科罰金之折算標準，及為相關從刑之
    宣告等情，已詳敘其所憑證據、認定理由及量刑依據，從形
    式上觀察並無任何採證認事、用法或量刑之不當或違法。
三、被告上訴意旨稱：其犯案已經超過5 年，應以初犯裁定觀察
    勒戒云云。惟按毒品危害防制條例於92年7 月9 日修正公布
    ，自93年1 月9 日施行，其中第20條、第23條將施用毒品之
    刑事處遇程序，區分為「初犯」、「5 年內再犯」及「5 年
    後再犯」，依其立法理由之說明：「初犯」，經觀察、勒戒
    或強制戒治後，應為不起訴處分或不付審理之裁定；經觀察
    、勒戒或強制戒治執行完畢釋放後，「5 年內再犯」者，因
    其再犯率甚高，原實施之觀察、勒戒及強制戒治既已無法收
    其實效，爰依法追訴或裁定交付審理，至於經觀察、勒戒或
    強制戒治執行完畢釋放後，「5 年後再犯」者，前所實施之
    觀察、勒戒或強制戒治已足以遮斷其施用毒品之毒癮，為期
    自新及協助其斷除毒癮，仍適用「初犯」之規定，先經觀察
    、勒戒或強制戒治之程序，從而，僅限於「初犯」及「5 年
    後再犯」2 種情形，始應先經觀察、勒戒或強制戒治程序，
    倘被告於5 年內已再犯，經依法追訴處罰，縱其第3 次（或
    第3 次以上）再度施用毒品之時間，在初犯經觀察、勒戒或
    強制戒治執行完畢釋放5 年以後，已不合於「5 年後再犯」
    之規定，且因已於「5 年內再犯」，顯見其再犯率甚高，原
    實施觀察、勒戒或強制戒治，已無法收其實效，應依該條例
    第10條處罰（最高法院95年度第7 次、97年度第5 次刑事庭
    會議決議可資參照）。本件被告前經強制戒治執行完畢釋放
    後，5 年內即再因連續施用第一級毒品而經判處有期徒刑10
    月確定，業已說明如前，是其本件施用第一、二級毒品犯行
    ，依前揭最高法院決議，自不適用「5 年後再犯」之規定。
    被告謂應以初犯判觀察勒戒云云，顯係對法律規定有所誤解
    。被告上訴意旨並未依據卷內既有訴訟資料或提出新事證，
    指摘或表明第一審判決有何採證認事、用法或量刑等足以影
    響判決本旨之不當或違法，要難謂其上訴書狀已經敘述具體
    理由，揆諸上開規定及說明，本件上訴顯無具體理由而不合
    法定程式，應予駁回，並不經言詞辯論為之。
據上論斷，應依刑事訴訟法第367條前段、第372條，判決如主文
。
中    華    民    國    99    年    5     月    18    日
                  刑事第十庭審判長法  官  陳榮和
                                  法  官  李春地
                                  法  官  彭政章
以上正本證明與原本無異。
施用第一級毒品部分如不服本判決，應於收受送達後10日內向本
院提出上訴書狀，其未敘述上訴之理由者並得於提起上訴後10日
內向本院補提理由書（均須按他造當事人之人數附繕本）「切勿
逕送上級法院」。
其餘不得上訴。
                                  書記官  杜宜寧
中    華    民    國    99    年    5     月    20    日

司法院資訊處製作；財團法人民間司法改革基金會備份。
